【裁判字號】    99,事聲,36
【裁判日期】    990728
【裁判案由】    聲明異議（消債）
【裁判全文】
臺灣嘉義地方法院民事裁定              99年度事聲字第36號
異  議  人  萬泰商業銀行股份有限公司
法定代理人  丙○○
訴訟代理人  甲○○
相  對  人  乙○○
上列異議人與相對人間消費者債務清理事件，異議人對於民國99
年4月26日本院98年度司執消債更字第8號所為更生方案認可之裁
定提出異議，本院裁定如下：
    主  文
異議駁回。
異議費用由異議人負擔。
    理  由
一、按債務人有薪資、執行業務所得或其他固定收入，法院認更
    生方案之條件公允者，得不經債權人會議可決，逕依債務人
    之聲請或依職權以裁定認可更生方案，消費者債務清理條例
    第64條第1 項定有明文。次按消費者債務清理條例之制定，
    乃為使負債務之消費者得依本條例所定程序清理其債務，保
    障債權人之公平受償，以謀求消費者經濟生活之更生，故除
    有該條例第63條第1項、第64條第2項所定之情形外，法院得
    斟酌裁量認可更生方案。
二、本件異議要旨略以：原更生方案以債務人每月薪資約新台幣
    （下同）23,938元，必要生活支出16,810元，是每月還款金
    額7,000 元為認可，然消費者債務清理條例之立法原始精神
    及旨意，無非期望在債務人有固定收入下得藉由更生程序以
    達清理債務之目的，但並非給予債務人重蹈過往不知節約之
    生活習性，債務人年僅35歲，即積欠債務達百萬元，顯逾一
    般人生活之必需，頗有浪費奢華之習性，是債務人既聲請更
    生程序，即應於更生期間加以反省，其於日常生活之支出，
    僅需得以維持最低生活水準即可，以撙節支出，故債務人其
    合理生活支出應依內政部主計處頒佈99年度台灣省每人每月
    最低生活標準金額9,829 元為認定，不宜再由自認無力清償
    債務而須聲請更生程序之債務人任意主張其每月支出金額為
    16,810元，是以，債務人既有全額清償能力，奈何僅以清償
    總額已達相當成數，即認債權人之受償應不致過低而認其合
    理。鈞院僅以債務人片面所述之收支狀況為主要更生方案認
    可之考量，與債清條例之立法意旨背道而馳，對債權人債權
    影響甚鉅，爰對原裁定聲明異議，並請求廢棄原裁定等語。
三、經查：
  (一)債務人聲請更生，前經本院以97年度消債更字第323 號裁定
    開始更生程序在案，有上開裁定1 份在卷可參。又債務人從
    事MOINAIL （莫內爾）指甲彩繪工作室之營業，97年間營業
    所得為227,976元、98年間營業所得為310,524元，聲請前二
    年間尚有美商穩萊股份有限公司所得36,000元，此經債務人
    以財產及收入狀況報告書陳報在案，並有聲請人96至98年度
    年度綜合所得稅各類所得資料清單及債務人97至98年間營業
    收支明細附於前揭97年度消債更字第323 號更生程序事件卷
    宗可稽。則債務人平均每月收入約為23,938元（計算式：22
    7,976元＋310,524元＋36,000元＝574,500元；574,500元 ÷
    24月＝23,938元），堪認係有固定收入之人。
  (二)至於債務人提出之更生方案中，主張更生方案履行期間每月
    必要支出為：健保費659元、水電費622元、膳食費4,500 元
    、國民年金674元、電話費600元、交通費600元、房租8,500
    元及管理費655 元。經查，債務人主張健保費及水電費之支
    出項目及金額，業於前揭97年度消債更字第323 號更生程序
    事件中，提出全民健康保險繳納保險費證明、水、電費收據
    在卷可參（債務人於前揭更生程序事件中，主張每月健保費
    、水電費各為604元、622元），而膳食費及國民年金部分，
    主張每月各支出4,500元及674元乙節，雖未提出單據，惟確
    屬債務人生活必要支出，且金額尚屬合理，皆應核可。至於
    電話費及交通費部分，債務人於前揭更生程序事件中，原主
    張每月支出金額各為1,590元及2,000元，然經本院參酌債務
    人經營指甲彩繪之工作內容必須經常聯絡客戶，並參酌中華
    電信行動電話費方案，認債務人每月電話費應以600 元為適
    當，而交通費部分，亦以600 元為允當，乃將債務人主張超
    過600 元之部分，予以剔除。再者，債務人主張每月支出租
    屋費用8,500 元部分，業於前揭更生程序事件中，提出其現
    居地之房屋租賃契約書、其匯款8,500 元至房東委託之聯絡
    人黃晉英帳戶之存款憑條2 紙以資為證，本院參酌債務人承
    租地點除供債務人居住外，亦為債務人經營指甲彩繪之營業
    場所，復參酌其承租地點為台北市○○路○地段精華，債務
    人每月支出房屋租金8,000元及管理費655元，衡之與市場行
    情、債務人生活及營業必要支出等情，並無不合，亦應認列
    。綜上，債務人每月必要支出金額，合計應為16,810元（65
    9+622+674+4,500+600+600+8,500+655＝16,810）。
  (三)因此，以債務人平均每月收入23,938元，扣除前揭必要支出
    16,810元後，僅餘7,128元，債務人將其中7,000元全數作為
    每月更生還款金額，並以1個月為1月期，共計清償8年96 期
    ，無擔保及無優先權債權人之受償總額為672,000 元，清償
    成數亦達百分之75.5906 ，該更生方案足徵債務人已盡力撙
    節支出，確有履行更生方案之誠意，是本院認債務人所之更
    生方案，其條件核屬公允、適當、可行。
  (四)異議人雖以債務人之每月必要支出，應以內政部主計處頒佈
    99年度台灣省每人每月最低生活標準金額9,829 元為認定，
    不宜由債務人任意主張其每月支出金額云云。惟查，內政部
    主計處前揭頒佈之每人每月最低生活標準金額，雖得做為支
    出費用之參考標準，但於適用個案上，仍應斟酌個別債務人
    之工作內容及型態、居住地點之生活水準及物價等等，用以
    評量債務人是否有支出必要與支出之最低金額，非可一概而
    論。而債務人前揭支出項目，業經本院斟酌後，認上開項目
    確屬必要支出，且部分項目亦經剔除逾越必要範圍之金額。
    故債務人每月支出金額16,810元，係經本院參酌債務人所提
    資料並衡量各情後加以認定，並非任由債務人恣意主張。異
    議人僅以債務人每月必要支出應以9,829 元為準云云，主張
    本院司法事務官認可更生方案之裁定為不當，自無可採。
四、綜上所述，債務人確有固定薪資收入，其所提更生方案之條
    件核屬公允、適當、可行，又查無消費者債務清理條例第63
    條第1 項、第64條第2 項所定不予認可之情形，原裁定逕依
    同條例第64條第1 項裁定認可債務人所提更生方案，並就債
    務人之生活為相當之限制，於法並無不合，異議意旨指摘原
    裁定不當，求予廢棄改判，為無理由，應予駁回。
五、依民事訴訟法第240條之4第3項、第95條、第78條，裁定如
    主文。
中    華    民    國    99    年    7     月    28    日
              民事第二庭    法      官  林中如
上為正本係照原本作成。
如不服本裁定，應於裁定送達後10日內，以書狀向本院提出抗告
，並繳納抗告費新臺幣1千元。
中    華    民    國    99    年    7     月    28    日
                            書  記  官  黃意雯

司法院資訊處製作；財團法人民間司法改革基金會備份。
